【裁判字號】    92,台上,6793
【裁判日期】    921204
【裁判案由】    違反組織犯罪防制條例
【裁判全文】
最高法院刑事判決                              九十二年度台上字第六七九三號
    上  訴  人  甲○○
    選任辯護人  陳佳瑤律師
                張修誠律師
右上訴人因違反組織犯罪防制條例案件，不服台灣高等法院中華民國九十二年三月二
十五日第二審判決（九十一年度上訴字第一二三七號，起訴案號：台灣台北地方法院
檢察署八十八年度偵字第一九三八七、一九三八八、一九五０三號），提起上訴，本
院判決如左：
    主  文
上訴駁回。
    理  由
按刑事訴訟法第三百七十七條規定，上訴於第三審法院，非以判決違背法令為理由，
不得為之。是提起第三審上訴，應以原判決違背法令為理由，係屬法定要件。如果上
訴理由狀並未依據卷內訴訟資料，具體指摘原判決不適用何種法則或如何適用不當，
或所指摘原判決違法情事，顯與法律規定得為第三審上訴理由之違法情形，不相適合
時，均應認其上訴為違背法律上之程式，予以駁回。本件上訴意旨略稱：(一)上訴人於
民國（下同）八十八年八月二十日十八時許，始為台北縣警察局蘆洲分局（下稱蘆洲
分局）逮捕，然蘆洲分局第一份偵訊上訴人之筆錄，竟記載製作筆錄之時間為同日十
三時三十分，該警訊筆錄顯非依正常法定程序而製作，且上訴人之辯護人於原審曾請
求勘驗該警訊筆錄之錄音帶，原審亦未予調查，遽以該警訊筆錄為判罪之基礎，而未
說明其理由，有判決不備理由及應於審判期日調查之證據漏未調查之違法。(二)原審共
同被告蕭定一於檢察官偵訊時亦曾供稱：「我沒有成立天雷會」等語，而依蕭琇達於
法院審理中之供述，可知蕭琇達於警訊及偵查中之供述，係受到警員出言恫嚇脅迫或
受警員欺瞞而為與事實不符之供述，本不具證據能力，原判決未於理由中說明為何僅
摘取對上訴人不利之證詞，而對於有利於上訴人之證詞則置之罔顧，此亦有不備理由
之違法。(三)少年ＡＯＯ、ＢＯＯ、ＣＯＯ、ＤＯＯ、ＥＯＯ、ＦＯＯ之警訊筆錄，其
製作時間均為入夜之後，警員未取得受訊問人之同意而為夜間訊問，上開筆錄之製作
亦違反刑事訴訟法第一百條之三禁止夜間訊問之規定，又上開少年以及其他少年ＧＯ
Ｏ、ＨＯＯ等人之警訊筆錄，因非在檢察官或法官面前作成，依組織犯罪防制條例第
十二條第一項規定亦無證據能力，雖ＨＯＯ、ＣＯＯ、ＤＯＯ、ＩＯＯ四人於檢察官
訊問時表示自認係「竹掛」即竹聯幫份子，惟不等同承認自己加入天雷會，原判決以
不具證據能力之上揭警訊筆錄為判決之基礎，顯違反證據法則，亦違背上開組織犯罪
防制條例之規定，(四)依原審卷證資料，並無任何書面證據可資證明蕭定一成立竹聯幫
天雷會，且警方搜索上訴人等人之住居所，亦未發現天雷會之內部名冊、帳冊、幫規
、旗幟等書面資料或證物，警方曾對上訴人及其女友巫佳珊、蕭琇達進行通訊監察，
亦未發現任何與天雷會有關之對話。原判決判斷天雷會確實存在，並據以判斷上訴人
罪刑，亦有違反經驗法則及適用法則不當之違法等語。
惟查原判決認定上訴人有該判決事實欄所載之犯行，因而撤銷第一審關於上訴人部分
之判決，改判仍論處上訴人共同吸收未滿十八歲之人加入並操縱、指揮犯罪組織罪刑
，並應於刑之執行完畢或赦免後，令入勞動場所強制工作年，係依憑上訴人及共犯
蕭定一、ＧＯＯ、蕭琇達於偵查中之供述，證人ＨＯＯ、ＡＯＯ、ＢＯＯ、ＪＯＯ、
ＣＯＯ、ＩＯＯ、ＤＯＯ、ＥＯＯ、ＫＯＯ於警訊或檢察官偵查中之陳述、佐以卷附
載有ＨＯＯ等年籍之學生綜合資料表、黃國恩受傷之診斷證明書等書證，為其論罪之
基礎。並明：共犯蕭定一於第一審法院審理中翻供稱：伊沒有發起天雷會並擔任監
堂一職等語及上訴人於法院審理中翻供稱：伊沒有參與及操控天雷會等語，與前揭事
證不符，係卸責之詞，委無足採等理由綦詳。又按(一)上訴人於八十八年八月二十日十
三時三十分受蘆洲分局警員訊問並製作筆錄（下稱第一次警訊筆錄）之後，嗣於同日
下午七時又受同分局警員訊問，其於受訊問時並供稱：伊於八十八年八月二十日十三
時十分許，在台北縣汐止市○○路一一０巷十四號三樓被警察查獲，伊於同日十三時
三十分受警察訊問之筆錄是屬實等語（見蘆洲分局刑事卷宗第十三頁，第十七頁），
且其於檢察官偵查中亦供認其前揭犯行，且其供認之基本事實亦與其於警訊之供述相
同（見偵字第一九五０三號偵查卷第四十五頁、第四十六頁、第九十一頁、第九十四
頁），是難以上訴人第一次警訊筆錄記載訊問之時間與蘆洲分局解送人犯報告書上所
載逮捕時間不相符合，遽指該警訊筆錄係非依正常程序而製作；況剔除該第一次警訊
筆錄作為證據，亦不影響原審依憑上訴人於第二次警訊及於檢察官偵查中自白犯行之
供述，認定上訴人有於偵查中自白犯罪之事實。(二)共犯蕭琇達於檢察官偵查中已明確
供稱：「一哥（指蕭定一）是我們上面的人」、「一哥是天雷會會長」、「八十七年
十、十一月間，阿信（指甲○○）問我要不要加入（指加入竹聯幫雷堂天雷會之事）
，我說好，我是松山組的隊長」、「ＣＯＯ、ＥＯＯ、ＫＯＯ、ＤＯＯ、ＨＯＯ、Ｂ
ＯＯ、ＡＯＯ、ＬＯＯ、ＩＯＯ等人，這些都是我們松山組的，阿信是組長」、「八
十七年底我們有至板橋時代ＫＴＶ，阿信有帶我們處理事情，我們去該酒店喝過酒一
、二次，不用錢，阿信會拿錢給我們坐計程車」、「我有去西松國中、民生國中吸收
ＣＯＯ他們加入（指加入天雷會成員）是阿信叫我去吸收的」等語（見同上偵查卷第
一０五頁至第一０七頁），證人ＨＯＯ、ＣＯＯ、ＩＯＯ、ＤＯＯ於檢察官偵訊時，
亦均坦承自己是竹掛成員（即竹聯幫成員）無訛（見同上偵查卷第一一二頁背面），
是縱摒除共犯蕭琇達、ＧＯＯ及少年ＨＯＯ、ＡＯＯ、ＢＯＯ、ＪＯＯ、ＣＯＯ、Ｉ
ＯＯ、ＤＯＯ、ＥＯＯ、ＫＯＯ等人於警訊之供述作為證據，原審依憑上訴人及共犯
蕭定一於警訊（上訴人之第一次警訊除外）及檢察官偵查中之自白，佐以共犯蕭琇達
及證人ＨＯＯ等人於檢察官偵查中所為上開供述，亦已足以認定上訴人有事實欄所載
吸收未滿十八歲之人加入並操縱、指揮竹聯幫天雷會犯罪組織之犯行，亦即原審贅引
蕭琇達、ＧＯＯ及證人ＨＯＯ等人於警訊之供述作為認定事實之佐證，縱認有瑕疵，
因不影響原審判決之結果，自難遽指有足資影響判決之違誤。又共犯蕭琇達於法院審
理中僅稱其於警訊所為陳述係被逼或被警察恐嚇而掰的等語（見一審訴字卷第二六０
頁、原審上訴字卷第九十五頁），並未舉出任何事證指稱其於檢察官偵查中所為供述
亦係受脅迫或欺瞞，則原審以其於檢察官偵查中之供述可資採信，而採為認定事實之
佐證，自無不合。又原審依憑上開事證，已足論定上訴人罪責，縱警方未從上訴人住
居所查獲有關天雷會之內部名冊、帳冊、幫規、旗幟等書面資料或物證，或未對上訴
人及蕭琇達等人監聽到有關天雷會之對話資料，亦均難執以遽指原判決有違反證據法
則、適用法則不當或不備理由之違誤。其餘上訴意旨徒憑己見就原審採證認事職權之
行使及原判決已論斷說明事項重複為事實之爭辯，亦非適法之第三審上訴理由。上訴
意旨指摘各項均核與法律規定得為第三審上訴理由之違法情形，不相適合，依前揭說
明，其上訴違背法律上之程式，應予駁回。
據上論結，應依刑事訴訟法第三百九十五條前段，判決如主文。
中      華      民      國    九十二    年     十二     月      四      日
                              最高法院刑事第十二庭
                                  審判長法官  陳  正  庸
                                        法官  賴  忠  星
                                        法官  王  居  財
                                        法官  張  清  埤
                                        法官  林  開  任
      右正本證明與原本無異
                                              書  記  官
中      華      民      國    九十二    年     十二     月     十二     日


司法院資訊處製作；財團法人民間司法改革基金會備份。
